最高法院刑事判決　　　　　　九十六年度台上字第五一二五號
上　訴　人　甲○○
上列上訴人因家暴傷害致人於死案件，不服台灣高等法院中華民
國九十六年五月二十九日第二審判決（九十六年度上訴字第一二
一七號，起訴案號：台灣板橋地方法院檢察署九十五年度偵字第
二二○九○號），提起上訴，本院判決如下：
    主  文
上訴駁回。
    理  由
按刑事訴訟法第三百七十七條規定，上訴於第三審法院，非以判
決違背法令為理由，不得為之。是提起第三審上訴，應以原判決
違背法令為理由，係屬法定要件。如果上訴理由狀並未依據卷內
訴訟資料，具體指摘原判決不適用何種法則或如何適用不當，或
所指摘原判決違法情事，顯與法律規定得為第三審上訴理由之違
法情形，不相適合時，均應認其上訴為違背法律上之程式，予以
駁回。本件原判決撤銷第一審之科刑判決，改判仍論上訴人甲○
○以傷害人之身體，因而致人於死罪，處有期徒刑拾年。係依憑
上訴人之自白（供認：伊與被害人劉芳均因細故發生爭吵互毆後
，毆傷被害人致死等情不諱），參酌證人陳天文證稱：上訴人於
案發當日毆打被害人等語，及扣案之塑膠香水瓶一個、木箱一只
、現場照片二十四張、卷附台灣板橋地方法院檢察署檢察官督同
法醫師相驗後，並囑託法務部法醫研究所鑑定之勘驗筆錄、相驗
屍體證明書、驗斷書、法務部法醫研究所民國九十五年十一月十
四日法醫理字第○九五○○○四五八六號函送之（九五）醫鑑字
第一九○一號鑑定書暨所附之毒物化學檢驗報告紙、血清證物組
檢驗報告、相驗照片、亞東紀念醫院甲種診斷證明書、病危通知
單、出院病歷摘要、內政部警政署刑事警察局九十五年十月十四
日（原判決誤載為九十五年九月十八日）刑紋字第○九五○一四
八九九六號鑑驗書、公證結婚證書、法務部法醫研究所毒物化學
檢驗報告、上訴人之酒精濃度測試表、台北縣政府警察局土城分
局當事人自首情形紀錄表、台北縣政府消防局救護案類受理紀錄
單、警員林德民出具之報告等證據資料，而為論斷，已敘述其所
憑之證據及認定之理由。並說明：（一）上訴人傷害被害人後，
嗣發覺情況有異，通知救護車將被害人送醫，堪認上訴人自始並
無致被害人於死之犯意，惟以厚重之木箱毆擊人之頭部，易造成
顱內出血等嚴重傷害而發生死亡之結果，在通常觀念上顯有預見
之可能，被害人並因而發生死亡之結果，上訴人之傷害行為與被
害人之死亡結果，自有相當因果關係，應負傷害致人於死罪責。
（二）上訴人通知救護車後，於犯罪未經發覺前，主動向據報到
場之警員林德民告知係其毆打被害人成傷，並到案接受裁判，核
與自首之要件相符，爰依刑法第六十二條前段之規定，減輕其刑
之理由。從形式上觀察，原判決並無違背法令之情形存在。上訴
意旨略稱：（一）上訴人雖然毆打被害人，但並非故意致被害人
於死，原審認定上訴人故意拿木箱毆打被害人頭部，因而致被害
人受有嚴重頭部外傷合併右側硬腦膜下腔出血，為故意傷害致人
於死云云，與第一審判決認定之事實不一，自有違法。（二）上
訴人酒後與被害人發生爭執互毆，且經測定吐氣酒精濃度達每公
升○．三一毫克，已超過一般標準值，顯已符合刑法第十九條因
精神障礙而欠缺辨識行為能力之情況。其未及時發現被害人已呈
昏迷狀態，並非故意置之不顧；又上訴人並非不願與被害人家屬
達成和解，實因經濟困窘。原審以第一審量刑過輕，並斟酌上訴
人未與被害人家屬達成和解為由，而撤銷改判，加重刑期，實有
不當。（三）檢察官就犯罪事實應負舉證責任，第一審未傳喚警
員林德民到庭證述，致認定上訴人自首之時點有誤，乃第一審檢
察官之疏失，又第一審審理時檢察官、上訴人及公設辯護人均未
就此異議，更無再傳喚警員林德民出庭作證之必要。乃原審檢察
官以此為由，指摘第一審判決量刑過輕，並上訴二審，即有不當
，原審因而撤銷第一審判決改判，有判決違背法令之情形。（四
）上訴人並非故意犯罪，且事發後懊悔不已，原審量刑過重，懇
請從輕量刑等語。惟查：（一）上訴人自警詢時起至原審審理時
，對於本件犯罪細節均供述詳盡，記憶清晰，足見上訴人於行為
當時之精神狀況係屬正常，其對外界事物之辨識、判斷能力，與
普通人平均程度相較，並無任何顯然減低之情形。況證人陳天文
於警詢時亦證以：上訴人於案發當時之精神及意志均正常等語（
見偵查卷第二十六頁），堪認上訴人縱曾於案發前飲酒，然其於
案發時之精神狀況與常人並無顯著差異，原判決未認定上訴人有
精神耗弱之情形，自無違誤。上訴論旨妄指為違法，自非依據卷
內訴訟資料執以指摘之合法第三審上訴理由。（二）量刑輕重係
屬事實審法院得依職權自由裁量之事項，原判決已說明審酌上訴
人與被害人為夫妻，本應互信互諒，和諧生活，理性處理夫妻間
之爭執，上訴人竟因酒後細故，傷害被害人，且未即時送醫，導
致被害人死亡，及上訴人之素行、智識、犯罪後坦承犯行，甚具
悔意，但迄未與被害人家屬達成和解等一切情狀，量處有期徒刑
拾年之理由，既未逾法定刑度，又無濫用量刑權限之情形，即不
得遽指為違法。上訴意旨，就原審量刑職權之行使，任意指摘，
自非適法之第三審上訴理由。（三）其餘上訴意旨，則置原判決
之明白論斷於不顧，或仍持原判決已說明理由而捨棄不採之陳詞
辯解，再為事實上之爭執，或就屬於事實審法院採證認事職權之
行使，或就同一證據資料為相異之評價，或就不影響於判決本旨
之枝節事項，全憑己見，任意指摘，難謂已符合首揭法定上訴第
三審之要件。其上訴違背法律上之程式，應予駁回。
據上論結，應依刑事訴訟法第三百九十五條前段，判決如主文。
中　　華　　民　　國　九十六　年　　九　　月  二十一  日
                      最高法院刑事第五庭
                          審判長法官  林　增　福
                                法官  邵　燕　玲
                                法官  張　清　埤
                                法官  陳　世　雄
                                法官  蔡　國　在
      本件正本證明與原本無異
                                      書  記  官
中　　華　　民　　國　九十六　年　　九　　月  二十八  日
                                                 H
